臺灣高等法院刑事判決　　　　　　　　94年度上訴字第2510號
　上　訴　人　臺灣桃園地方法院檢察署檢察官
　上　訴　人
　即　被　告　戊○○
　被　　　告　丁○○
　　　　　　　丙○○
　　　　　　　甲○○
上列上訴人因被告遺棄等案件，不服臺灣桃園地方法院93年度訴
字第1821號，中華民國94年5月16日第一審判決（起訴案號：93
年度偵字第13325號），提起上訴，本院判決如下：
    主  文
上訴駁回。
    事  實
一、緣丁○○及其女友于詩玄與乙○○間前因細故而互有嫌隙，
    乙○○於民國93年8月22日凌晨3、4時許，在桃園縣桃園市
    ○○路「SKY舞廳」內遇見于詩玄，隨即揚言要求于詩玄找
    丁○○到場解決，經于詩玄以電話簡訊通知丁○○後，丁○○恐己一人前去該「SKY舞廳」會遭不利，且亦思對乙○○
    加以報復、教訓，乃即以電話向戊○○求援，戊○○經丁○○告悉後遂即以電話聯繫丙○○找人前往助勢，丙○○接獲
    戊○○電話後，除立即自桃園縣大溪鎮住處搭乘計程車趕赴
    「SKY舞廳」外，另以電話聯絡甲○○及綽號「阿恐」、「
    阿耀」等八名真實姓名、年籍均不詳之成年男子前去「SKY
    舞廳」。嗣同日上午5時30分許，待戊○○駕駛其所有之車
    牌號碼8465-HD號自小客車抵達「SKY舞廳」樓下後，戊○○
    、丁○○、丙○○與甲○○、「阿恐」、「阿耀」及其他不
    詳姓名之成年人等人即共同基於剝奪乙○○之行動自由及傷
    害之犯意聯絡，由丁○○帶同丙○○及「阿恐」、「阿耀」
    等共10人搭乘電梯上去「SKY舞廳」，戊○○則在其所駕駛
    之自小客車上等待，甲○○亦留在其所駕駛之車牌號碼V8-0
    511號自小客車上，以等待丁○○、丙○○等人將乙○○帶
    至其車上，丁○○、丙○○及「阿恐」、「阿耀」等人至「
    SKY舞廳」後，在該舞廳之廁所內找到乙○○，即先徒手毆
    打乙○○之頭部、胸部及身體，後再由丁○○及丙○○二人
    強行將乙○○架離該舞廳，開始剝奪乙○○之行動自由，且
    丁○○、丙○○等人自「SKY舞廳」之出口電梯起至一樓馬
    路上，又再次徒手毆打乙○○之頭部、身體等處，之後再將
    乙○○押入甲○○所駕駛之上開自小客車旁，丁○○打開該
    自小客車右後門後，即將乙○○推入後座，再由丙○○所邀
    集之二名不詳姓名男子在該部自小客車內押住乙○○坐於後
    座中間，戊○○則駕駛上揭車牌號碼8465-HD號自用小客車
    搭載丁○○與其女友于詩玄等人在前引導，丙○○則坐入「
    阿耀」所駕駛之不詳車牌號碼之自用小客車，「阿恐」另駕
    駛一部車牌號碼不詳之黃色BMW自小客車搭載其他人，四部
    車一同前往桃園縣中壢市○○路旁「鴻滿樓」餐廳之停車場
    ，於同日清晨6時許抵達該處後，丙○○、丁○○及同行之
    「阿恐」、「阿耀」等多人再將乙○○拖下車，並在該停車
    場內再度分別徒手及持塑膠棒等物圍毆乙○○，並由丁○○
    將乙○○身上所穿上衣及長褲脫去，丟棄在不詳處所，之後
    因附近有他人出入，丙○○、丁○○再將只著內褲之乙○○
    押入上揭甲○○所駕駛之自小客車內，丁○○等人再依先前
    搭乘自小客車之方式，由戊○○開車帶頭，一行人再將乙○○押至桃園縣楊梅鎮矮坪子半山腰楊梅鎮公所編號11164 號
    路燈附近，丙○○所邀集之二名不詳姓名男子再將乙○○押
    出車外，丙○○、丁○○及「阿恐」等人先徒手毆打乙○○
    身體，再逼問乙○○先前為何要對于詩玄及丁○○為敵對行
    為，後丙○○、丁○○及「阿恐」等人又分別徒手或以「阿
    恐」所有之球棒及不知何人所有之膠棒、電擊棒等物分別毆
    打、電擊乙○○之頭部、身體多處，並由另一名不詳姓名之
    男子自甲○○所駕駛之自小客車內取出甲○○所有之手電筒
    一支，刮傷乙○○之背部，使乙○○因而受有腦震盪、嚴重
    頭皮挫傷、雙側眼眶挫傷併結膜下出血、左耳挫傷、裂傷並
    耳鳴及背、臀部、胸壁與前臂挫傷等傷害。迨至同日上午6
    時30分許，戊○○因要處理私事乃駕車搭載丁○○及其女友
    于詩玄等人先行離去，並交代丙○○、「阿耀」等人將乙○○帶回新莊處理事情。而丙○○與甲○○、「阿恐」、「阿
    耀」等人明知當時乙○○遭渠等強押圍毆全身多處受傷，已
    幾近昏迷，已陷於無自救能力之狀態，竟另共同基於遺棄之
    犯意，由甲○○駕駛上開車牌號碼V8-0511號自小客車將乙○○載至楊梅觀光茶園之涼亭附近，同車不詳姓名之男子再
    將乙○○之內褲脫掉，要乙○○下車而將其遺棄在該處，後
    再各自離去現場，前後剝奪乙○○行動自由達1小時餘。嗣
    幸於同日上午7時23分許，因有民眾前往附近發現而報警到
    場處理，乙○○始經送醫急救而無生命危險。其後，經內政
    部警政署刑事警察局偵二隊與桃園縣政府警察局楊梅分局共
    組專案小組而循線查知上情。
二、案經桃園縣政府警察局楊梅分局報請臺灣桃園地方法院檢察
    署檢察官偵查起訴。
    理  由
一、訊之被告戊○○、丁○○、丙○○、甲○○等人對於上揭犯
    罪事實，均已坦承不諱，核與被害人乙○○所指述之情節相
    符，並與卷附之被害人乙○○診斷證明書、受傷照片等相符
    ，且有被告丁○○帶同警方至現場所拍攝之照片8張（桃園
    市SKY舞場、「鴻滿樓」餐廳停車場、楊梅埔心矮子坪）、
    桃園楊梅分局中心來案各類案件記錄表等附卷可資佐證，堪
    認被告等人之自白與事實相符。
二、按遺棄罪之成立，非必須置被害人於寥闃無人之地，亦非必
    須使被害人絕對無受第三者保護之希望，但依法律規定應扶
    助者，對於無自救力之人，以遺棄之意思而棄置時，罪即成
    立。核被告戊○○、丁○○、丙○○、甲○○之所為，均係
    犯刑法第302條第1項之妨害自由罪及第277條第1項之傷害罪
    ；被告丙○○、甲○○就另將被害人乙○○載至桃園縣楊梅
    觀光茶園棄置之行為，均犯刑法第294條第1項之遺棄罪。被
    告戊○○、丁○○、丙○○、甲○○四人與綽號「阿恐」、
    「阿耀」等八名成年男子間就妨害自由及傷害之犯行間，均
    有犯意聯絡及行為分擔，均為共同正犯；被告丙○○、甲○○與綽號「阿恐」、「阿耀」等成年男子間就遺棄之犯行間
    ，均有犯意聯絡及行為分擔，均為共同正犯；雖被告丁○○
    之女友于詩玄自始即在場，然無證據證明其有何犯意聯絡或
    行為分擔，故尚難認其亦為本案之共犯，附此敘明。又被告
    戊○○、丁○○、丙○○、甲○○等四人自始即是為報復、
    教訓乙○○而將乙○○押至上開各地點毆打，是渠等所犯上
    開妨害自由罪及傷害罪間，有方法結果之牽連關係，為牽連
    犯，均應從一重以妨害自由罪論處，公訴人認係犯意各別，
    應分論併罰，尚有所誤會。被告丙○○、甲○○就渠所犯妨
    害自由罪、遺棄罪，因犯意各別，行為互殊，應分論併罰之
    。
三、原審以被告罪證明確，適用刑法第28條、第302條第1項、第
    277條第1項、第294條第1項、第55條、第41條第1項前段（
    漏引第2項，應予補正）、第51條第5款、第74條第1款、第
    38 條第1項第2款，罰金罰鍰提高標準條例第1條前段、第2
    條之規定，分別審酌被告戊○○、丁○○、丙○○、甲○○
    之品行，及本案係起因於被害人對被告丁○○之女友于詩玄
    放話而引起，被告丁○○、丙○○等人參與之程度較高，而
    被告戊○○聯絡丙○○找被告甲○○、綽號「阿恐」、「阿
    耀」等成年男子前去，始致被害人遭受如此嚴重之傷害，其
    惡性非甚輕，及渠四人犯後均已坦承犯行，並均與被害人乙○○達成民事和解，賠償被害人乙○○所受之損害，犯後態
    度均尚稱良好等一切情狀，分別對被告戊○○、丁○○各量
    處有期徒刑6月，被告丙○○量處有期徒刑5月、6月，被告
    甲○○量處有期徒刑3月、6月，並均諭知易科罰金之折算標
    準，及就被告丙○○、甲○○之部分定其應執行之刑。而被
    告丙○○、甲○○二人前均未曾受有期徒刑之宣告，有本院
    被告全國前案紀錄表在卷可稽，被告丙○○係接到被告戊○○的電話前去幫忙，被告甲○○係接到被告丙○○的電話前
    去幫忙，二人應均是基於朋友間之情感而前去，因一時失慮
    而為本案行為，又其二人於審理中均坦承犯行，並均與被害
    人乙○○達成民事和解，賠償被害人乙○○所受之損害，可
    見其二人確均已有悔意，認經此刑之宣告後，其二人應知警
    惕而無再犯之虞，其二人所宣告之有期徒刑均以暫不執行為
    當，併予宣告被告丙○○緩刑4年，被告甲○○緩刑3年，以
    啟自新。並以由一名不詳姓名之男子持以刮傷被害人乙○○
    背部之手電筒一支，雖未經扣案，然為被告甲○○所有，業
    據被告甲○○供述在卷，且無證據證明業已滅失，依刑法第
    38條第1項第2款之規定，宣告沒收。而被告丙○○、丁○○
    及「阿恐」等人所持以毆打被害人乙○○之球棒雖為「阿恐
    」所有（此業據被告丁○○於原審審理時陳述），然因已丟
    棄於楊梅鎮矮坪子半山腰之不詳處，已無證據證明現仍存在
    ，故不予宣告沒收；又被告丙○○、丁○○及「阿恐」等人
    所持以毆打被害人乙○○之膠棒、電擊棒，因被告戊○○、
    丁○○、丙○○、甲○○等人於原審審理中均稱不知為何人
    所有，亦未經扣案，故亦不予宣告沒收。經核認事用法均無
    不合，量刑部分亦已審酌刑法第57條所列之事項及其他一切
    情狀，亦屬允當，至於對被告丙○○、甲○○二人為緩刑之
    宣告，亦已敘明認以暫不執行其刑為適當，及合於刑法第74
    條第1款所定之情形，於法亦無不合。檢察官上訴指摘原判
    決量刑過輕，而被告戊○○上訴稱無錢易科罰金云云，核均
    無理由，應駁回其上訴。
四、被告戊○○經合法傳喚，無正當理由不到庭，爰不待其陳述
    ，逕行判決。
據上論斷，應依刑事訴訟法第368條、第371條，判決如主文。
本案經檢察官蔡薰慧到庭執行職務。
中　　華　　民　　國　　94　　年　　12　　月　　29　　日
　　　　　　　　　刑事第十五庭審判長法　官  蔡永昌
　　　　　　　　　　　　　　　　　  法　官  陳榮和
　　　　　　　　　　　　　　　　　  法　官  蔡國在
以上正本證明與原本無異。
如不服本判決，應於收受送達後十日內向本院提出上訴書狀，其
未敘述上訴之理由者並得於提起上訴後十日內向本院補提理由書
（均須按他造當事人之人數附繕本）。
                                    書記官  耿鳳君
中　　華　　民　　國　　94　　年　　12　　月　　30　　日
附錄：本案論罪科刑法條全文
刑法第302條第1項
私行拘禁或以其他非法方法，剝奪人之行動自由者，處五年以下
有期徒刑、拘役或三百元以下罰金。
刑法第277條第1項
傷害人之身體或健康者，處三年以下有期徒刑、拘役或一千元以
下罰金。
刑法第294條第1項
對於無自救力之人，依法令或契約應扶助、養育或保護而遺棄之
，或不為其生存所必要之扶助、養育或保護者，處六月以上、五
年以下有期徒刑。
